【裁判字號】    98,抗,318
【裁判日期】    980612
【裁判案由】    發還擔保金
【裁判全文】
臺灣高等法院民事裁定                   98年度抗字第318號
    抗告人  甲○○原名：唐.
上列抗告人因與相對人丙○○等間發還擔保金事件，對於中華民
國98年 1月13日臺灣板橋地方法院97年度聲字第3522號裁定提起
抗告，本院裁定如下：
    主  文
原裁定廢棄，發回臺灣板橋地方法院。
    理  由
一、按「有下列各款情形之一者，法院應依供擔保人之聲請，以
    裁定命返還其提存物或保證書：一、應供擔保之原因消滅者
    。二、供擔保人證明受擔保利益人同意返還者。三、訴訟終
    結後，供擔保人證明已定二十日以上之期間，催告受擔保利
    益人行使權利而未行使，或法院依供擔保人之聲請，通知受
    擔保利益人於一定期間內行使權利並向法院為行使權利之證
    明而未證明者」，民事訴訟法第104條第1項定有明文。「第
    102條第1項、第2項及第103條至前條之規定，於其他依法令
    供訴訟上之擔保者準用之」，民事訴訟法第 106條前段亦有
    明定。又「因釋明假扣押之原因而供之擔保，係擔保債務人
    因假扣押所應受之損害，故必待無損害發生，或債權人本案
    勝訴確定，或就所生之損害已經賠償時，始得謂供擔保之原
    因消滅」，最高法院53年台抗字第279號判例要旨可資參照
    。
二、本件抗告人主張略以：伊與相對人間因假扣押事件，前依原
    法院91年度裁全字第5672號裁定，分別為相對人丙○○、乙
    ○○提供彰化商業銀行南港分行新臺幣（下同） 700,000元
    無記名可轉讓定期存單及 1,000,000元無記名可轉讓定期存
    單之擔保物，分以原法院91年度存字第3008號、第3005號提
    存事件提存後，聲請就相對人之財產予以假扣押在案。因伊
    與相對人間之本案訴訟，業經原法院94年度重訴字第 305號
    判決、本院95年度上字第 998號判決及最高法院97年度台上
    字第1234號裁定駁回上訴確定在案，伊亦定20日以上期間，
    催告相對人行使權利，迄今已逾限，惟相對人均未行使權利
    ，爰依民事訴訟法第106條準用第104條第1項第3款規定請求
    發還擔保金。然原裁定竟以不符返還擔保金之要件為由，駁
    回伊之聲請。惟若債權人本案勝訴確定，或債權人得請求債
    務人給付之範圍遠大於被假扣押之財產，縱就假扣押之財產
    執行猶不能滿足已取得之執行名義時，債務人即無損害可言
    。伊既獲得本案勝訴確定判決，本案訴訟已終結，且相對人
    依確定判決應返還伊之金額顯逾其實際被假扣押執行之金額
    （20餘萬元），是即使伊聲請調假扣押卷為執行亦無法全部
    清償，足見相對人並無損害發生。原裁定謂須先撤回假扣押
    執行，始得催告相對人行使權利，並於相對人逾限未行使權
    利後，聲請返還擔保金，顯失公允，爰提起抗告請求廢棄原
    裁定，並准許返還前開擔保金或發回原法院審理等語。
三、經查，抗告人因與相對人間清償債務事件，聲請對相對人之
    財產假扣押，經原法院91年度裁全字第5672號裁定准許，抗
    告人即依該假扣押裁定，分別為相對人丙○○、乙○○提供
    彰化商業銀行南港分行700,000元無記名可轉讓定期存單及
    1,000,000元無記名可轉讓定期存單之擔保物，向原法院聲
    請以91年度執全字第3030號假扣押執行程序扣押相對人之財
    產，除有原法院91年度裁全字第5672號裁定、91年度存字第
    3008號及91年度存字第3005號提存書、民事假扣押強制執行
    聲請狀附卷可查（見原法院卷第7、8頁，本院卷第22、23、
    26-29頁）外，並經本院調閱前開保全程序卷宗查明屬實（
    見全字卷第22-25頁、第36-40、42、46頁）。而抗告人嗣起
    訴請求相對人返還買賣價金，求為命相對人丙○○給付1,98
    2,923元、相對人乙○○給付3,053,702元，及均自支付命令
    送達翌日起加計法定遲延利息。原法院94年度重訴字第305
    號判決命相對人丙○○給付1,000,000元、相對人乙○○給
    付1,540,000元，並均自民國94年7月14日起至清償日止，按
    週年利率5%計算之利息。相對人嗣對該判決不服提起上訴，
    經本院95年度上字第998號廢棄原判決關於命相對人丙○○
    給付超過750,000元本息、相對人乙○○給付超過1,155,000
    元本息部分，並駁回該廢棄部分抗告人之訴及其假執行之聲
    請，亦駁回相對人其餘之上訴。相對人嗣雖提起第三審上訴
    ，惟經最高法院97年度台上字第1234號裁定上訴駁回而告確
    定在案，有前開判決暨確定證明書影本附卷可稽（見原法院
    卷第9-21頁），是假扣押本案訴訟程序已終結。
四、然查，抗告人雖未獲全部勝訴判決，惟其主張其勝訴金額逾
    相對人遭假扣押執行之金額，其執本案確定判決聲請調卷執
    行，尚不足清償等語，若非虛妄，抗告人無另行撤回假扣押
    執行之餘地。原法院未查明是否有上開情形，遽認抗告人未
    撤回假扣押執行前，難認訴訟終結云云，尚有未洽。抗告意
    旨據此指摘原裁定不當，求予廢棄，非無理由。又民事訴訟
    法第492條雖規定「抗告法院認抗告為有理由者，應廢棄或
    變更原裁定；非有必要，不得命原法院或審判長更為裁定」
    ，然本院前認原法院有囑託執行金額不明、就相對人丙○○
    對第三人龍積建築開發股份有限公司之股份及盈餘發執行命
    令扣押金額不明、丙○○對第三人東鼎企業股份有限公司之
    債權是否扣得金額不明等情，而以98年4月2日院通民節98抗
    318字第0980004110、0980004109號函請原法院查明（見本
    院卷第41、42頁），惟原法院迄未回覆，顯然本院無法就上
    開抗告人是否聲請調卷執行及假扣押執行所得足否清償本案
    訴訟判決確定債權等自為調查，仍有發回原法院就近調查事
    實及更為裁定之必要。故應由本院廢棄原裁定，並發回原法
    院詳為調查審認，另為妥適處理，爰裁定如主文。
中    華    民    國    98    年    6     月    12    日
                    民事第十六庭
                        審判長法  官  劉靜嫻
                              法  官  謝碧莉
                              法  官  湯美玉
正本係照原本作成。
本裁定除以適用法規顯有錯誤為理由，不得再抗告。如提起再抗
告，應於收受後10日內委任律師為代理人向本院提出再抗告狀。
並繳納再抗告費新台幣１千元。
中    華    民    國    98    年    6     月    12    日
                              書記官  蕭進忠


司法院資訊處製作；財團法人民間司法改革基金會備份。
